【裁判字號】    92,上易,1145
【裁判日期】    920925
【裁判案由】    誹謗
【裁判全文】
臺灣高等法院高雄分院刑事判決                  九十二年度上易字第一一四五號
    上訴人  即
    自  訴  人  乙○○○
    上  訴  人
    即  被  告  甲○○
右上訴人因被告誹謗案件，不服臺灣高雄地方法院九十一年度自字第一○一號中華民
國九十二年六月三十日第一審判決，提起上訴，本院判決如左：
      主  文
上訴駁回。
      事  實
一、甲○○與乙○○○均係居住於高雄市○○區○○路「北國麗景大樓」之住戶，乙
    ○○○於民國九十年間係擔任該大廈管理委員會之環保管理委員，甲○○因對該
    大樓化糞池請款報銷質疑，竟於九十年十月八日上午八時五十三分，將北國麗景
    社區管理委員張貼在大樓一樓電梯間九十年八月份第一梯住戶欠繳管理費明細表
    取下後，基於誹謗乙○○○名譽之犯罪故意，意圖散布於眾，在明細表上書寫「
    環保委員乙○○○貪污栽贓公事公辦」等文字後，再於同日九時一分許，將明細
    表張貼在原處，具體指摘乙○○○有不當請款花用大樓住戶繳納管理費之行為，
    而散布足使他人誤認乙○○○之名譽操守有瑕疵之文字，以毀損其名譽。
二、案經乙○○○向臺灣高雄地方法院提起自訴。
      理  由
一、訊據上訴人即被告甲○○固坦承有於右揭時地張貼前述內容紙條之事實，惟矢口
    否認誹謗意圖，辯稱：伊想讓住戶了解，共同維護公共事務，是因為自訴人先在
    九十年八月一日約黃厚榮、陳阿勒、劉佩甄等人到伊家門口吵鬧，伊才知該乙○
    ○○擔在環保委員以抽糞肥名義，半車算一車價錢請款，伊所寫貪污是指社區環
    保委員抽糞肥自請款之事，因為乙○○○擔任環保委員以抽糞肥名義，半車算一
    車價錢請款，電梯內張貼字條是認為乙○○○責任感不夠，因為委員應為住戶謀
    取權利才對，伊只是想表示自己的意見，並沒有誹謗的意思云云。
二、經查：
（一）右揭事實業據自訴人指訴明確，並有被告所張貼之右揭紙條影本及張貼時之錄
      影帶翻拍照片二張等在卷可憑。
（二）被告雖辯稱：因為自訴人先在九十年八月一日約黃厚榮、陳阿勒、劉佩甄等人
      到伊家門口吵鬧，伊不知在吵何事，意思為何，之後伊去找他們，他們都不理
      伊，後來伊才知該乙○○○擔任環保委員以抽糞肥名義，半車算一車價錢請款
      ，伊所寫貪污是指社區環保委員抽糞肥自請款之事云云；另被告原審辯護人之
      辯護意旨狀則陳明：乙○○○等人至甲○○家中發生爭執，爭執後甲○○找不
      到黃厚榮出面澄清，才出於「追查凶手」之意圖，而書寫係文字，並無誹謗之
      故意等語，惟查，右揭事實業據被告於本院訊問時自陳：環保委員乙○○○貪
      污栽贓公事公辦」等文字伊所寫〔見原審法院九十二年四月十四日訊問筆錄〕
      ，又自訴人迭次指訴：我在被告寫完之後，被告還打電話告訴我是劉佩甄寫的
      ，我在大樓樓下遇到劉佩甄，我就問她這件事情，劉佩甄說不是他寫的，後來
      我與劉佩甄一起去問被告，被告不開門我們就離開了。我去找被告的時候他的
      先生沒有在場，時間不到一、二分鐘我們就離開。後來伊去找主任委員林高松
      ，我要林高松替我澄清，林高松就要幫我澄清這件事情，我就去管理室去把錄
      影帶取出來，由錄影帶發現是被告寫的等語，核與證人黃厚榮到庭證稱：被告
      在電梯內貼字條誹謗自訴人貪污之後，有一天自訴人遇到我太太說，被告講誹
      謗自訴人貪污的事，都是我太太劉姵甄說的，所以我才帶自訴人到被告家去對
      質，當時我太太及陳阿勒都有去。伊確定是在被告貼字條之後才去找被告，因
      伊並未聽說抽糞肥有半車算一車的錢之事，被告出來，我問被告，但被告說他
      沒有講，但自訴人說被告有說，伊與劉姵甄是同居人關係等語；顯認被告因係
      對大樓內抽糞肥自請款之事有質疑，而逕自在電梯內張貼之住戶管理費明細表
      上書寫〞環保委員乙○○○貪污栽贓公事公辦〞等字樣。
（三）觀諸本件被告所張貼之紙條內容，載明「環保委員乙○○○貪污栽贓公事公辦
      」等語，並指明係針對乙○○○即自訴人所寫，且意義明顯可知係指自訴人有
      「貪污」即不當花用大樓管理費之行為，足使所有大樓住戶對自訴人之操守產
      生懷疑之結果，參諸紙條上「貪污栽贓」之用語，客觀上足以詆毀、貶損自訴
      人人格尊嚴及聲譽，已超出善意適當評論之界限，顯非善意而適當所發表之言
      論，另被告所指「抽糞肥自請款之事」，業經證人林高松即北國麗景社區管理
      委員主任委員在檢察官偵查中陳稱：抽糞肥之事，有經過管理委員會開會決議
      通過等語〔見九十一年度偵字第一一七０號九十一年度一月二十四日號偵查筆
      錄〕，又證人黃順銘即該大樓行政委員到庭證稱：伊未曾說過或有向被告說過
      抽糞肥有半車算一車的錢之事等語明確〔見原審法院九十一年五月二十一日訊
      問筆錄〕，復有北國麗景社區第六屆管委會第七次會議記錄及支付憑證各一紙
      附卷可稽，準此，本件並無積極證據足認自訴人在擔任北國麗景社區管理委員
      有何不當運用及支付抽糞肥款之情事，又參以被告自承對管理委員會抽糞肥之
      事並不清楚，且無法提出任何證據證明自訴人有不當花用大樓管理費之情，從
      而被告以上開文字內容壇加攻訐自訴人，並將之張貼於多數之大樓住戶得任意
      進出往來之大樓一樓電梯間公告欄內，使多數人得以共見共聞，顯欲散布於眾
      ，其欲毀損自訴人名譽之意圖甚明。綜上所述，被告於未經查證且未能證明所
      指述情節為真實之情形下，意圖毀損自訴人名譽而張貼載有右揭文字之字語於
      住戶管理費明細表上，而散布並傳述足以毀損自訴人名譽之不實事項，其罪證
      明確，犯行洵堪認定。至證人黃厚榮於本院調查中之證言與本案無關，併予敘
      明。
三、核被告甲○○所為，係犯刑法第三百十條第二項之散布文字誹謗罪。
四、原審因依刑法第三百十條第二項、第四十二條第二項，罰金罰鍰提高標準條例第
    一條前段、第二條之規定，並審酌被告張貼前開不實詆誨之文字紙條，對自訴人
    之名譽及心裡所生之損害，及犯後態度等一切情狀，量處罰金五千元，並諭知如
    易服勞役，以三百元折算一日。及敘明被告辯護意旨狀雖陳明，認被告於應訊中
    ，有「跳躍性思考」之精神問題云云，惟被告對之並無提出相關之診斷書以供參
    卓，又被告於原審法院出庭應訊時，對被訴之事實，仍可為自己作多方面有利之
    答辯，已如前述，是應認被告尚無精神耗弱之外徵，認無另對責任能力部分送鑑
    定必要，認事用法，核無不合，量刑亦屬妥適。自訴人上訴意旨，以原審量刑過
    輕，被告上訴意旨，仍執前詞，否認犯罪，均指摘原判決不當，為無理由，均應
    予駁回。
據上論結，應依刑事訴訟法第三百六十八條，判決如主文。
中      華      民      國    九十二    年      九      月    二十五    日
                              臺灣高等法院高雄分院刑事第九庭
                                  審判長法官  張明松
                                        法官  張盛喜
                                        法官  任森銓
右正本證明與原本無異。
不得上訴。
          法院書記官  施耀程
中      華      民      國     九十二     年      九     月   二十五    日
附錄  本判決論罪科刑法條：
中華民國刑法第三百一十條
 (誹謗罪)
意圖散布於眾，而指摘或傳述足以毀損他人名譽之事者，為誹謗罪，處一年以下有期
徒刑、拘役或五百元以下罰金。
散布文字、圖畫犯前項之罪者，處二年以下有期徒刑、拘役或一千元以下罰金。
對於所誹謗之事，能證明其為真實者，不罰。但涉於私德而與公共利益無關者，不在


司法院資訊處製作；財團法人民間司法改革基金會備份。
